臺灣板橋地方法院交通事件裁定　　 　94年度交聲字第1444號
原處分機關　交通部公路總局臺北區監理所板橋監理站
受處分人即　甲○○
異　議　人
上列受處分人因違反道路交通管理處罰條例案件，對於交通部公
路總局臺北區監理所於民國94年8 月10日所為之處分（原處分案
號為：板監裁字第裁41－C00000000 號），聲明異議，本院裁定
如下：
    主  文
原處分撤銷。
甲○○不罰。
    理  由
一、原處分機關以：異議人即受處分人甲○○駕駛車牌號碼OYA
    －018 號重型機車，於民國94年1 月3 日8 時30分許，行經
    臺北縣新莊市○○路605 號前，因「肇事致人受傷逃逸」之
    違規事實，為臺北縣政府警察局新莊分局填製北縣警交字第
    C00000000 號違反道路交通管理事件通知單舉發，由原處分
    機關，依道路交通管理處罰條例第62條第1 項規定，裁處吊
    銷駕駛執照，終身禁考。
二、聲明異議意旨略以：異議人於前揭時間，騎乘上開機車，由
    臺北縣新莊市往樹林市方向行駛，臨時想到另外還有一頂安
    全帽忘了帶，所以把機車停下來，突然有一位年輕人陳逸帆
    騎機車騎得很快，從後面撞來，異議人心想年輕人騎車太快
    跌倒很正常，又看他身上並無明顯外傷，長褲也無破損，所
    以先行駛離，並非肇事逃逸，經事後得知對方受傷，異議人
    就趕快去探望陳逸帆，也與其達成和解，並經其表示不予追
    究，檢察官亦認異議人並未有肇事逃逸之故意，為此聲明異
    議等語。
三、按汽車駕駛人，駕駛汽車肇事致人受傷或死亡，應即採取救
    護或其他必要措施，並向警察機關報告，不得駛離；違者吊
    扣其駕照三個月至六個月；逃逸者吊銷駕駛執照，道路交通
    管理處罰條例第62條第1 項有明文規定。次按行為非出於故
    意或過失者，不罰。過失行為之處罰，以有特別規定者為限
    ，刑法第12條定有明文。故第185 條之4 駕駛動力交通工具
    肇事，致人死傷而逃逸罪，行為人之駕車肇事致人死傷雖非
    出於故意，但仍須知悉肇事致人死傷之事實，猶予逃逸，始
    足當之。若行為人不知其已肇事並致人死傷，縱然逃逸，亦
    與本罪之構成要件不合，最高法院91年台上字第1124號判決
    可資參照。
四、經查：證人陳逸帆於異議人涉犯公共危險肇事致人受傷逃逸
    案件檢察官偵訊時係證稱：伊當時右膝蓋受傷，只有小挫傷
    、瘀血而已，因為伊穿著長褲，褲子也沒有破掉，所以異議
    人有可能無法注意到伊受傷，伊不認為異議人有肇事逃逸，
    且異議人與伊以達成和解，伊已不予追究等語（見臺灣板橋
    地方法院檢察署94年度偵字第6709號偵查卷第35頁）；復觀
    諸案發當時由臺北縣政府警察局新莊分局警員拍攝之現場照
    片可知（見同前偵查卷第15至22頁），證人陳逸帆當時確係
    身著黑色長褲，而該長褲之右膝蓋部位亦確無明顯破損等情
    無誤，並經本院依職權調閱前開偵查卷宗查核屬實。據上足
    認被告辯稱其當時並不知證人陳逸帆有受傷乙節，係與事實
    無違，應堪採信為真實。此外，復無其他積極事證足資證明
    異議人有於肇事後已知悉有人受傷仍逃逸之故意，則與上開
    道路交通管理處罰條例第62條第1 項之構成要件不合，自不
    能逕予處罰。再者，異議人前揭涉犯公共危險案件，業經檢
    察官以異議人罪嫌不足而於94年5 月25日為不起訴處分確定
    在案，有該署94年度偵字第6709號不起訴處分書1 份在卷可
    考。是以原處分機關未予詳查，猶依道路交通管理處罰條例
    第62條第1 項規定，裁處吊銷駕駛執照，終身禁考，即有未
    洽。從而，本件異議為有理由，原處分應予撤銷，另為受處
    分人不罰之諭知，以昭審慎。
六、據上論斷，應依道路交通案件處理辦法第20條，裁定如主文
    。
中　　華　　民　　國　　94　　年　　10 　月　　 31　　日
                  交通法庭法　官  林  淑  婷
以上正本證明與原本無異
如不服本裁定應於送達後五日內向本院提出抗告狀
                          書記官　廖  貞  音
中　　華　　民　　國　　94　　年　　10 　月　　 31　　日
